高雄高等行政法院裁定　　　　　　　　　　　　　　　九十一年度訴字第一六五號
　原　　　告　甲○○
　被　　　告　高雄市政府工務局
　代　表　人　乙○○局長
　訴訟代理人　丁○○
　　　　　　　丙○○
右當事人間因使用執照事件，原告不服高雄市政府中華民國九十一年一月三日高市府
訴五字第○○三五四號訴願決定，提起行政訴訟。本院裁定如左：
　　主  文
原告之訴駁回。
訴訟費用由原告負擔。
　　理  由
一、按人民因中央或地方機關之行政處分，認為違法或不當，致損害其權利或利益者
    ，固得依法提起訴願，訴願法第一條第一項前段定有明文，惟所謂行政處分，依
    同法第二條第一項規定，係指中央或地方機關基於職權，就特定之具體事件所為
    發生公法上效果之單方行政行為而言。至行政機關所為單純事實之陳述（或事實
    通知）或理由之說明，既不因該敘述或說明而生何法律上之效果者，自非行政處
    分，人民即不得對之提起撤銷訴訟。又行政訴訟法第二條規定「公法上之爭議，
    除法律別有規定外，得依本法提起行政訴訟。」，乃明示公法上爭議事件，原則
    上均得依該法所定各種訴訟類型提起行政訴訟；惟性質上雖屬公法爭議事件，然
    因法律另有特別規定者，即應依其他訴訟程序救濟，而不得依行政訴訟法提起行
    政訴訟，此觀該條立法意旨自明。又訴訟事件不屬行政法院之權限，或起訴不備
    其他要件者，行政法院應以裁定駁回之，同法第一百零七條第一項第一款、第十
    款後段亦定有明文。
二、本件原告起訴意旨略以：原告承攬國殿建設開發有限公司工程，於高雄市○○區
    ○○街三○號頂樓安裝大型塔吊一台作業，因該公司積欠工程款未支付，亦不願
    出面解決，且明知該大樓未完工，卻檢具相關證明文件向被告申請驗收，請領使
    用執照。而被告未實質審查該大樓並未完工，卻便宜行事而僅以書面審查，即准
    予核發使用執照，致使得該公司持向金融機構貸款後，因無法繳納本息，被依法
    拍賣，由該金融機構承受，造成原告求償無門。現被告以樓頂塔吊年久失修，有
    危害公共安全之虞，要將該塔吊拆除，惟原告之債權至今尚未解決，此實與被告
    違法核發使用執照有關，故被告應撤銷該使用執照，且因被告違法核發該使用執
    照，造成原告之損害，因而一併請求國家賠償新台幣（下同）二千萬元云云。
三、查高雄市新興區公所前以其所轄高雄市○○區○○街三十號建築物頂樓塔吊及周
    邊設施年久失修，且颱風季節已至，恐有公共安全危害之虞，乃於九十年七月四
    日邀集相關單位及人員協商結論略以：「請建築物所有權人（板信銀行）限期一
    個月將之拆除，以維公共安全。」惟原告則向高雄市政府陳情，指稱該塔吊為其
    所有，係當時承攬國殿建設開發有限公司工程所安裝，因該公司積欠工程款未支
    付，至今無法解決，故其不同意在權益未獲得確保之前，將塔吊拆除，原告並質
    疑被告就該建築物核發使用執照之合法性。嗣被告以九十年七月三十日九十高市
    公物建字第○一七六四四號函復原告略以：「．．二、本市○○區○○街三十號
    建築物工程完竣，係由原起造人、承造人、監造人提出申請使用執照，經本局派
    員勘查符合建築法第七十條、第七十二條規定，依法核發使用執照。因置於樓頂
    塔吊（伸臂式起重機）年久失修，有公共安全之虞，仍請依本市新興區公所九十
    年九月四日會議結論辦理；至於台端所稱與國殿建設開發股份有限公司之承攬債
    務關係，係屬私權問題，宜請逕向該權利關係人妥為協調解決或循司法途徑辦理
    。三、本建物屋頂、露台、陽台設置欄杆係依建築技術規則規定辦理，不得任意
    拆除；至於屋頂上塔吊及周邊設施因年久失修，且颱風季節已至，恐造成危害公
    共安全，應由建築物所有權人依前揭會議結論之期限拆除完畢。」等語，準此，
    被告上揭函復，僅係被告基於建築主管機關之權責，對原告之陳情所為調查結果
    之陳述及重申對系爭事件之處理立場，核其性質乃係對事實之陳述及理由之說明
    ，並未對外發生具體之法律效果，非屬行政處分，自不待言。揆諸首開說明，原
    告遽予提起訴願、行政訴訟，即非適法，應不予准許。
四、至於原告主張因被告違法核發該使用執照，造成其損害，故一併請求國家賠償二
    千萬元乙節，經查，國家損害賠償事件，性質上雖屬公法上爭議之事件，然依據
    國家賠償法第十二條規定：「損害賠償之訴，除依本法規定外，適用民事訴訟法
    之規定。」職此之故，國家損害賠償事件在現行法採雙軌制下，除於提起行政訴
    訟時得附帶請求損害賠償外（行政訴訟法第七條參照），自應依該法第十一條第
    一項前段之規定，向普通法院提起損害賠償之訴，依循民事訴訟途徑尋求解決。
    茲查本件原告就此損害賠償部分，乃係向被告申請國家賠償而遭其拒絕賠償後，
    進而提起損害賠償之訴；抑且，原告於本院審理中亦陳明係依國家賠償法之相關
    規定而請求損害賠償，則依上揭說明，原告捨民事訴訟途徑不為而逕向本院提起
    行政訴訟，其起訴即難認為合法，應予駁回。
五、據上論結，本件原告之訴不合法，爰依行政訴訟法第一百零七條第一項第一款、
    第十款後段、第一百零四條、民事訴訟法第九十五條、第七十八條，裁定如主文
    。
中　　　華　　　民　　　國    九十一　　年　  　五　　　月　　二十一　　日
                              高雄高等行政法院第四庭
                                          審判長法官  高秀真
                                          法      官  李協明
                                          法      官  邱政強
右為正本係照原本作成。
如不服本裁定，應於裁定送達後十日內以書狀敘明理由，經本院向最高行政法院提出
抗告（須按對造人數附具繕本）；並應預繳送達用掛號郵票六份（每份三十四元）。
中 　 　華 　 　民　  　國 　 九十一  　年      五      月　  二十一    日
                                          法院書記官  涂瓔純
